【裁判字號】    97,上訴,5091
【裁判日期】    980415
【裁判案由】    毒品危害防制條例
【裁判全文】
臺灣高等法院刑事判決                97年度上訴字第5091號
上  訴  人
即  被  告  丙○○
                    （現另案於臺灣桃園女子監獄執行中）
指定辯護人  洪國誌律師
上列上訴人因毒品危害防制條例案件，不服臺灣板橋地方法院96
年度訴字第3866號，中華民國97年7 月29日第一審判決（起訴案
號：臺灣板橋地方法院檢察署95年度偵字第24846號）， 提起上
訴，本院判決如下：
    主  文
原判決關於販賣第一級毒品、販賣第二級毒品部分暨定執行刑部
分均撤銷。
丙○○所犯如附表所示之罪，各處如附表所示之刑。應執行有期
徒刑拾柒年；扣案之甲基安非他命柒包（驗餘淨重總計柒點壹陸
公克，含包裝袋柒只），沒收銷燬之；未扣案之販賣毒品所得合
計新臺幣肆仟伍佰元，沒收，如全部或一部不能沒收時，以其財
產抵償之；未扣案門號0000000000號、000000
0000號行動電話各壹支（均含ＳＩＭ卡），均沒收，如全部
或一部不能沒收時，追徵其價額，或以其財產抵償之。
    事  實
一、丙○○（綽號妞妞）明知海洛因、甲基安非他命分屬毒品危
    害防制條例第二條第二項第一款、第二款所定之第一、二級
    毒品，不得非法持有、販賣，竟基於販賣第一、二級毒品之
    犯意，在其位在臺北縣土城市○○路○段三之二號四樓住處
    、同路二段二十二巷十七號十三樓友人租屋處等地，而為下
    列犯行：
  (一)其基於販賣第一級毒品營利之意圖，於九十五年十月六日下
    午五時五十六分許，甲○○以其使用之門號0000000
    000號行動電話，撥打丙○○所有之門號0000000
    000號行動電話，表示欲購買新臺幣（下同）二千元之海
    洛因，經應允後渠等於同日某時許在丙○○位於臺北縣土城
    市○○路○段三之二號四樓住處，由丙○○交付二千元之海
    洛因予甲○○及收取販毒價款二千元。又於九十五年十月十
    日晚間九時零分三十四秒許，甲○○仍以其上開行動電話門
    號，與丙○○所有之門號0000000000號行動電話
    聯繫，告以欲購買一千五元海洛因之意，經應允後甲○○旋
    於同日晚間九時八分許，至丙○○上址住處，由丙○○交付
    一千五百元之海洛因予甲○○並收取販毒價款一千五百元（
    計販賣第一級毒品二次，即如附表編號一、二所示）。
  (二)其基於販賣第二級毒品牟利之意圖，於九十五年十月十四日
    下午四時二十七分五十八秒許，由乙○○以其使用之00－
    0000000號市內電話，撥打丙○○所有之門號000
    0000000號行動電話，表示欲購買一千元之甲基安非
    他命，經應允後渠等旋於同日某時許相約在臺北縣土城市○○路○段二十二巷十七號十三樓丙○○友人租屋處，由丙○○交付一千元之甲基安非他命予乙○○，嗣乙○○於一週後
    某日，在丙○○上址住處交付購買甲基安非他命之價金一千
    元予丙○○（計販賣第二級毒品一次，即如附表編號三所示
    ）。
  (三)嗣經警先於九十五年十月二十三日晚間八時三十分許（起訴
    書誤載同日晚間十一時三十分許），在臺北縣土城市○○路
    ○段三之二號四樓住處查獲丙○○，並扣得丙○○所持有之
    甲基安非他命七包（毛重計八．九八公克，驗餘淨重七．一
    六公克，含包裝袋七只），及與本案無關之大麻五包、搖頭
    丸二十二顆、電子磅秤一台、分裝袋十只及帳單五張；復經
    警於同日下午九時三十分許，在上開丙○○友人租屋處查獲
    乙○○，並於翌（二十四）日上午十時三十分許，至臺北縣
    土城市○○路○段二二八巷二弄三號查獲甲○○。
二、案經臺北市政府警察局刑事警察大隊移送臺灣板橋地方法院
    檢察署檢察官偵查起訴。
    理  由
一、上訴範圍：
    原審判決被告丙○○犯轉讓第一級毒品、販賣第一級及第二
    級毒品等罪，各處如原判決附表編號一至四所示之宣告刑，
    被告全部不服提起上訴，嗣就轉讓第一級毒品犯行（如原判
    決附表編號一，即起訴書附表編號1） 部分撤回上訴，業已
    確定，故本院僅就原審判決被告販賣第一級及第二級毒品犯
    行（原判決附表編號二至四）部分審理。
二、證據能力部分：
  (一)按被告以外之人於審判外之言詞或書面陳述，除法律有規定
    者外，不得作為證據，刑事訴訟法第一百五十九條第一項定
    有明文。又被告以外之人於審判外之陳述，雖不符刑事訴訟
    法第一百五十九條之一至第一百五十九條之四之規定，然經
    當事人於審判程序同意作為證據，法院審酌該言詞陳述作成
    之情況，認為適當者，亦得為證據；當事人、代理人或辯護
    人於法院調查證據時，知有刑事訴訟法第一百五十九條第一
    項不得作為證據之情形，而未於言詞辯論終結前聲明異議者
    ，視為有前項之同意，刑事訴訟法第一百五十九條之五定有
    明文。查本件證人甲○○、乙○○於警詢中之陳述，業經被
    告之辯護人以屬於審判外之陳述而不予同意作為證據（見本
    院九十七年十二月一日準備程序筆錄、九十八年三月二十五
    日審判筆錄），檢察官並未釋明上開證據有傳聞證據之例外
    ，且本院審酌上開證人於警詢中之陳述，並未有何較可信之
    特別情況，得以排除上開證人當時有不實陳述之風險，而可
    取代當事人於公判庭上行使反對詰問之核實擔保，是本件證
    人甲○○、乙○○等之上開警詢中之陳述，為被告以外之人
    於審判外之言詞陳述，依刑事訴訟法第一百五十九條第一項
    之規定，自不得作為證據。
  (二)次按刑事訴訟法第一百五十九之一第二項規定：「被告以外
    之人於偵查中向檢察官所為之陳述，除顯有不可信之情況者
    外，得為證據」，證人甲○○、乙○○於檢察官偵訊時，均
    經渠等具結在案，有渠等所書立之結文各一紙在卷可佐，且
    檢察官乃通曉刑事訴訟法相關規定之專業法律人士，並代表
    國家實施追訴犯罪之權責，衡諸常情，應無對渠等偵訊時，
    施以任何強暴、脅迫、利誘、詐欺、疲勞訊問、違法羈押或
    其他不正方法之可能，而被告或辯護人復未能舉出渠等於上
    開時間接受檢察官偵訊時，有受何強暴、脅迫、利誘、詐欺
    、疲勞訊問、違法羈押或其他不正方法之訊問，自無顯不可
    信之情況，則揆諸上開條文之規定，渠等於檢察官偵訊時所
    為之陳述，自均有證據能力。且被告及辯護人於原審審理時
    聲請傳喚證人甲○○、乙○○，業經原審審理時傳喚到庭，
    由當事人行交互詰問，已補足調查，是渠等於檢察官訊問時
    所為之證述，自具有證據能力。
  (三)次按鑑定之經過及其結果，應命鑑定人以言詞或書面報告；
    法院或檢察官得囑託醫院、學校或其他相當之機關、團體為
    鑑定，或審查他人之鑑定，準用前開規定，刑事訴訟法第二
    百零六條第一項、第二百零八條第一項前段定有明文。經查
    ，台灣尖端先進生技醫藥股份有限公司九十五年十一月三日
    濫用藥物檢驗報告、臺北市政府警察局九十六年八月十日北
    市鑑毒字第六四號鑑驗通知書（見偵查卷一七五至一九二頁
    、第二０六頁），屬檢察官指揮司法警察囑託之鑑定機關，
    並為該機關執行毒品鑑定公務所出具書面鑑定報告，依刑事
    訴訟法第一百五十九條之立法理由及同法第二百零六條規定
    ，自得為證據；且被告及辯護人於本院審理時，就此部分之
    證據能力均不爭執，迄至本件辯論終結時，亦未聲明異議，
    復核該鑑定書與公訴人主張之犯罪事實有關聯性，是可認前
    開鑑定書有證據能力。
  (四)再按有事實足認被告或犯罪嫌疑人有最輕本刑為三年以上有
    期徒刑之罪嫌，並危害國家安全或社會秩序情節重大，而有
    相當理由可信其通訊內容與本案有關，且不能或難以其他方
    法蒐集或調查證據者，得發通訊監察書，修正前通訊保障及
    監察法第五條第一項第一款定有明文。經查，本案對被告使
    用之門號0000000000號及0000000000
    號行動電話實施之通訊監察，乃以被告涉犯毒品危害防制條
    例第四條第一項、第二項罪嫌，為最輕本刑為三年以上有期
    徒刑，並危害國家安全或社會秩序情節重大，而不能或難以
    其他方法蒐集或調查證據，爰經臺灣板橋地方法院檢察署以
    九十五年度聲監續字第一三０九號通訊監察書，准予實施通
    訊監察，期間自九十五年十月四日起至同年十一月三日止，
    此有前開通訊監察書在卷可稽（見原審卷第一０七、一０八
    頁），所得監聽譯文內容合於通訊保障及監察法所定要件而
    取得之證據，亦為被告及其辯護人所不爭執，且與本案事實
    具有自然關聯性，復查無事證足認有違背法定程序或經偽造
    、變造所取得之情事，自應認有證據能力。
  (五)另扣案被告所持之甲基安非他命七包（毛重計八．九八公克
    ，驗餘淨重七．一六公克），與本案事實具有自然關聯性，
    屬物證性質，亦無事證足認有違背法定程序或經偽造、變造
    所取得之情事，皆有證據能力。
三、認定犯罪事實所憑之證據及理由：
    訊據被告丙○○矢口否認有販賣毒品海洛因、甲基安非他命
    等犯行，辯稱：伊確實沒有賣海洛因給甲○○，因有人來伊
    住處賭博，甲○○來幫忙，賭博的人要請甲○○施用海洛因
    ，由伊轉交，伊並沒向甲○○收取金錢；伊也沒有販賣甲基
    安非他命給乙○○，也不曾拿過甲基安非他命給乙○○云云
    。經查：
  (一)按證據由法院自由判斷，故證人之證言縱令先後未盡相符，
    但法院本於審理所得之心證，就其證言一部分認為確實可信
    予以採取，原非法所不許，最高法院四十六年臺上字第一一
    五五號著有判例可資參照。復按被告、共犯或其他共同被告
    之自白，及證人之證詞，均屬供述證據之一種，而供述證據
    具有其特殊性，與物證或文書證據具有客觀性及不變性並不
    相同；蓋人類對於事物之注意及觀察，有其能力上之限制，
    未必如攝影機或照相機般，對所發生或經歷的事實能機械式
    無誤地捕捉，亦未必能洞悉事實發生過程之每一細節及全貌
    ；且常人對於過往事物之記憶，隨時日之間隔而漸趨模糊或
    失真，自難期其如錄影重播般地將過往事物之原貌完全呈現
    ；此外，因個人教育程度、生活經驗、語言習慣之不同，其
    表達意思之能力與方式，亦易產生差異；故供述證據每因個
    人觀察角度、記憶能力、表達能力、誠實意願、嚴謹程度及
    利害關係之不同，而有對相同事物異其供述之情形發生，而
    其歧異之原因，未必絕對係出於虛偽所致；另證人之證詞，
    前後雖稍有參差或矛盾，事實審非不可本於經驗法則，斟酌
    其他情形，作合理之比較，定其取捨；即供述證據，關於基
    本事實之陳述，果與真實性無礙而認為真實者，仍非不得予
    以採信，非謂一有不符或矛盾，即認其全部為不足取，最高
    法院九十二年度臺上字第四三八七號、九十一年度臺上字第
    五四七二號判決意旨可資參照。
  (二)被告販賣海洛因予甲○○之事實部分：證人甲○○於檢察官
    偵查中結證稱：「（是否有向她〔指被告〕買過毒品？）我
    是跟他拿海洛因，拿約三至五次。每次都拿一千至二千元。
    詳細交易時間不記得。我們都約往他土城學府路住處交易。
    （你綽號？）阿全。我電話是0000000000，現在
    沒有在使用。（是否有到妞妞他家去賭博過？）有去過，可
    是是去買毒品‧‧‧（九十五年十月六日下午五點多打電話
    給她說『我回來啦，姐仔，我順便跟你拿二張』為何意？）
    「二張」是指二千元海洛因，這次是我去跟他買二千元海洛
    因，我有拿到毒品。‧‧‧（九十五年十月十日晚上九點電
    話中妞妞問你說『要多少？』，你說要『一千五百』是何意
    ？）我是要去拿一千五百的海洛因」等語（見偵查卷第一五
    一、一五二頁）。參以本案查獲前檢察官指揮警方對被告使
    用之0000000000號、0000000000號行
    動電話實施通訊監察監聽結果，證人甲○○於九十五年十月
    六日下午五時五十六分五秒，及同年月十日晚間九時零分三
    十四秒、同日晚間九時八分許，以其使用之0000000
    000號行動電話與被告所使用之上開行動電話聯絡，內容
    為（見臺灣板橋地方法院檢察署九十五年度偵字第二四八四
    六號卷第一二七頁、第一三五頁之臺北市政府警察局刑警大
    隊偵查第四隊譯文表）：九十五年十月六日下午五時五十
    六分五秒：「Ａ（指丙○○，下同）：怎樣。Ｂ（指甲○○
    ，下同）：姐喔，我回來了喔，啊我跟妳拿二張。Ａ：嗯。
    Ｂ：啊妳在嘛，對不對。Ａ：嗯。Ｂ：好，我順便跟妳講我
    問得怎樣啦。Ａ：嗯」；九十五年十月十日晚間九時零分
    三十四秒：「Ｂ：喂。Ａ：你要多少。Ｂ：一千五。Ａ：啊
    你在哪裡。Ｂ：土城啊，我現在過去喔。Ａ：嗯」；九十
    五年十月十日晚間九時八分：「Ｂ：喂。Ａ：怎樣？Ｂ：到
    了。Ａ：進來。Ｂ：嗯」等情，足認證人甲○○上開證述並
    非虛枉誣攀之詞。被告於原審及本院審理中亦不否認上開監
    聽譯文係其與證人甲○○之電話通話內容（見本院九十七年
    十二月三十一日審判筆錄），於本院九十七年十二月一日準
    備程序中亦直承甲○○有打電話與伊聯絡要拿二千或一千五
    百元之海洛因，伊也有如數交付海洛因給甲○○等語，自堪
    認被告確有於各該時地販賣海洛因與證人甲○○無誤。至證
    人甲○○於原審審理中翻異前詞，改稱：伊有向被告拿海洛
    因，但不是向被告買海洛因，其中九十五年十月六日下午五
    點五十六分這通電話，伊說跟被告拿兩張，就是拿兩包海洛
    因的意思；另九十五年十月十日晚間九時八分之通話內容，
    伊是要拿一千五百元的海洛因，這次去被告那邊去拿，伊要
    拿錢給被告，被告說她沒有在賣，要請伊施用；伊與被告係
    一般普通朋友關係，不知道被告為何要送伊海洛因云云。惟
    與其先前於偵查中具結證述其向被告購買毒品海洛因之情節
    ，顯不相符，且參被告與甲○○上開通話內容，於九十五年
    十月六日甲○○表示欲購買二千元海洛因時，被告不僅並未
    拒絕或表示要無償送給甲○○之意，甚而在九十五年十月十
    日通話時，被告未待甲○○表明意欲為何，劈頭就問甲○○
    要多少，甲○○即接著答「一千五」，顯見被告與甲○○向
    以買賣價金決定交易海洛因之數量，倘九十五年十月六日被
    告交付海洛因予甲○○，係無償贈與，則甲○○既已受被告
    恩惠，在九十五年十月十日經被告直接了當詢問要拿多少海
    洛因時，理當會客套一番，或問明被告此次是否要收錢，再
    回答所需之數量，必不會以買賣價金回應，且被告與證人甲○○間僅係一般普通朋友關係，業如前述，其二人間並非至
    親故交，被告茍無利得，豈會甘冒重刑之風險，多次無償提
    供毒品海洛因予甲○○之理，足徵證人甲○○於原審審理中
    證稱伊不是向被告買海洛因，伊要拿錢給被告，被告說她沒
    有在賣，要請伊云云，自屬附和迴護被告之詞，不足憑採。
    被告雖以前詞為辯，稱有人到伊住處賭博，甲○○來伊住處
    幫忙，賭博之人要請甲○○施用海洛因，故由伊轉交給甲○○云云，然證人甲○○於偵查中及原審之證述俱無提及到被
    告住處幫忙，由在該處賭博之人贈送海洛因之情，且贈與海
    洛因之人及受贈之甲○○既均在被告住處，由該贈與之人直
    接交付海洛因予甲○○即可，焉有必要勞煩被告轉交；再稽
    之監聽譯文亦無被告住處有人賭博，甲○○要到被告住處幫
    忙之通話內容，反係甲○○直接即表明要拿取海洛因的價錢
    數額等情，與被告所述情形已大相逕庭，被告所辯此節洵屬
    無據，不足採信。是以，被告確有於如附表編號一至二所示
    時地，販賣海洛因予甲○○並收取販毒價款等情，堪以認定
    。
  (三)被告販賣甲基安非他命予乙○○之事實部分：(1)本案查獲前
    檢察官指揮警方對被告使用之0000000000號行動
    電話實施通訊監察監聽結果，乙○○於九十五年十月十四日
    下午四時二十七分五十八秒，以其使用之00－00000
    00號室內電話與被告所使用之上開行動電話聯絡，內容為
    （見前引偵查卷第一三九頁之臺北市政府警察局刑警大隊偵
    查第四隊譯文表）：「Ａ（指丙○○，下同）喂：。Ｂ（指
    乙○○，下同）：姊姊。Ａ：啊。Ｂ：一張。Ａ：我快死掉
    了啦。Ｂ：為什麼。Ａ：我昨天去打點滴啊，我快死掉了。
    Ｂ：你怎麼了。Ａ：我發燒啊。Ｂ：有沒有比較好一點。Ａ
    ：啊。Ｂ：我說你有沒有比較好一點。Ａ：我在你老闆這裡
    。Ｂ：喔，好」等語。而被告於本院審理中亦不否認上開監
    聽譯文係其與證人乙○○之電話通話內容。(2)觀諸上開監聽
    譯文內容所示，及證人乙○○於九十五年十一月二十四日偵
    查中結證稱：「（是否有向她〔指被告〕買過毒品？）有，
    因為她缺錢，我就向（她）買安非他命，大約在被查獲前二
    、三個禮拜，在她土城學府路住處交易，買一千元。‧‧（
    九十五年十月十四日下午四點多打電話給她〔指被告〕說『
    姊姊，一張』，妞妞〔指被告〕說『她昨天去打點滴，快死
    掉了』是何意？）我有給他一千元，是她硬拿安非他命給我
    ，我就帶走安非他命，且把它丟掉」等語；又於原審審理中
    結證稱：「（00－0000000是否是你的電話？）是
    我家裡的電話。（通聯紀錄中〔被告〕說我在你老闆這裡，
    是何意？）他講的老闆那裡就是〔我〕被查獲的地點〔指臺
    北縣土城市○○路○段二十二巷十七號十三樓〕，因為那是
    另一人承租的，她以為是老闆。（偵查中你說九十五年十月
    十四日你有給被告一千元，他硬要拿安非他命給你，你就帶
    走後把安非他命丟掉，是否實在？）我記得被告確實曾經拿
    過安非他命給我，我不記得是什麼時候的事，但我給她一千
    元是我欠他的，有一次我還她一千元，她拿安非他命給我。
    （你當天還一千元的地方？）就是我被查獲的地點。（你在
    偵查中說我向被告買過兩、三次毒品，被告一直想要賣毒品
    給你等語，是否實在？）實在，我確實有跟他買安非他命，
    有時在被查獲地點或是被告住處四樓，都是我拿錢還他的時
    候，她說他缺錢，問我要不要買安非他命，時間在九十五年
    十月間，就是監聽那段時間，但是起訴所載的九十五年十月
    十四日那次，監聽譯文講的一張，確實是我去還一千元，當
    天她也有拿安非他命給我，但我把安非他命丟掉。（十月十
    四日那天你拿到的安非他命，被告是否有跟你收錢？）當天
    沒有，但後來被告有跟我要錢，我有給她一千元，是在被告
    四樓住處給她的，詳細時間我忘記了，大概是她拿安非他命
    給我之後一星期。」等語（見原審審判筆錄第一二七、一三
    ０、一三二頁），參以被告供承：臺北縣土城市○○路○段
    二十二巷十七號十三樓是朋友承租交由伊使用之情（見本院
    九十七年十二月三十一日審判筆錄），堪認證人乙○○於九
    十五年十月十四日通話後之某時，確有在被告使用之臺北縣
    土城市○○路○段二十二巷十七號十三樓向被告取得所購買
    之一千元安非他命類毒品。被告及辯謢人均以：證人乙○○
    先後證述有所出入，其證述不可採云云，惟查證人乙○○對
    於其就其有向被告購買安非他命類毒品，其於九十五年十月
    十四日下午四時二十七分五十八秒許，有以電話聯絡被告，
    嗣於通話結束之當日某時許，向被告取得價值一千元之安非
    他命類毒品等重要事項，先後陳述內容則無二致。至證人乙○○究係何時將上開九十五年十月十四日購買安非他命類毒
    品之價金一千元交付予被告一節，證人乙○○於偵查中固證
    稱：「我有給他一千元，是她硬拿安非他命給我，我就帶走
    安非他命，且把它丟掉」等語，已如前述，但證人乙○○於
    偵查中並未明確證述其係九十五年十月十四日當天交付購買
    安非他命類毒品之價金交付予被告，且參酌證人乙○○供證
    其有積欠被告賭債，則證人乙○○於原審審理中證稱：九十
    五年十月十四日當天是去還被告一千元，當天被告也有拿安
    非他命給伊，當天沒有收錢，但後來被告有跟伊要錢，伊有
    給她一千元，是在被告四樓住處交付，大概是被告拿安非他
    命給伊之後一星期等語，與其偵查中證述內容並無齟齬、矛
    盾，亦難認係違背常情，尚堪採信，應認證人乙○○係於九
    十五年十月十四日後之一星期，在被告臺北縣土城市○○路
    ○段三之二號四樓住處交付購買安非他命類毒品之價金一千
    元予被告。被告雖又辯稱：伊沒有販賣安非他命給乙○○，
    也從來沒有拿過安非他命給乙○○，九十五年十月十四日下
    午四時二十七分許，乙○○打電話給伊，所說的「一張」，
    是要還欠伊賭債之一千元云云，然被告於檢察官偵查中供承
    其有幫「阿俊」（即乙○○）調過安非他命之情（見偵查卷
    第一四三頁），其上開所辯未曾交付安非他命予乙○○云云
    ，顯屬翻異避就之詞，已難採信；再稽之證人乙○○於上揭
    通話內容，僅簡單表達「一張」，一般情形若係要清償債務
    ，債務人至少會表明欲清償債務之意思，衡情不會單單使用
    「一張」之隱晦不明用語，被告亦未加詢問「一張」是何意
    ，即明瞭證人乙○○意欲為何，要與清償債務之情節相悖，
    被告辯稱此節，當屬無據，委不足取。基上，被告確有於如
    附表編號三所示時地，販賣一千元之安非他命類毒品予證人
    乙○○並收取販毒價款等情，堪以認定。(3)此外，被告為警
    查獲時併有白色結晶物七包（毛重八點九八公克、淨重七點
    一八公克）扣案可佐，經送驗結果，確檢驗出第二級毒品甲
    基安非他命、N,N-二甲基安非他命之成分無訛（驗餘淨重七
    點一六公克），此有臺北市政府警察局九十六年八月十日北
    市鑑毒字第六四五號鑑驗通知書一紙附卷足認（見偵查卷第
    二０六頁）。查安非他命與甲基安非他命均屬第二級之安非
    他命類毒品，二者雖多為硫酸鹽或鹽酸鹽，可溶於水，為白
    色、略帶苦味之結晶，但使用劑量及致死劑量，仍屬有別，
    且目前國內發現者都為甲基安非他命之鹽酸鹽（參見司法院
    編印之「法官辦理刑事案件參考手冊(一)」第二八二、二九二
    、二九三頁）；證人乙○○固證稱係向被告購買安非他命等
    語，然稽之前開扣案結晶體均檢出「甲基安非他命」成分，
    且參酌前揭說明，綜合以觀，應可認被告於前開時、地販賣
    予乙○○之毒品，確為第二級毒品之甲基安非他命無誤。
  (四)按販賣海洛因、甲基安非他命係政府嚴予查緝之違法行為，
    且上述毒品均可任意分裝或增減其分量，而每次買賣之價量
    ，亦隨時隨雙方關係之深淺、當時之資力、需求程度及對行
    情之認知等因素，機動的調整，因之販賣之利得，除經坦承
    犯行，或帳冊價量均記載明確外，委難察得實情，是縱未確
    切查得販賣賺取之實際差價，但除別有事證，足認係按同一
    價格轉讓，確未牟利之情形外，尚難執此認非法販賣之事證
    有所不足，致知過坦承者難辭重典，飾詞否認者反得逞僥倖
    ，而失情理之平；且毒品海洛因、甲基安非他命之價格不低
    ，取得不易，凡為販賣之不法勾當者，苟無利可圖，應無甘
    冒被查緝法辦重刑之危險，平白無端義務為該買賣之工作，
    是其販入之價格必較售出之價格低廉，而有從中賺取買賣差
    價牟利之意圖及事實，應屬符合論理法則且不違背社會通常
    經驗之合理判斷。本件被告於案發前係無業，業據被告於警
    詢中供述在卷，顯見該被告於查獲前並無固定收入，復參以
    被告與向其購買毒品之證人甲○○、乙○○間，並無有何特
    殊情誼或至親關係，被告苟無利得，豈會甘冒重刑之風險，
    涉險交付第一、二級毒品，當有牟利之圖，殆無疑義。是以
    ，被告就如附表編號一至三所示販賣海洛因、甲基安非他命
    與證人甲○○、乙○○，而有營利之意圖，均足認定。
  (五)綜上所述，被告所辯其無販賣海洛因、甲基安非他命予甲○○、乙○○云云，應係卸責之詞，均非足採。本案事證明確
    ，被告販賣海洛因、甲基安非他命等犯行，均堪認定，應依
    法論科。
四、論罪：
    核被告如附表編號一、二所為，均係犯毒品危害防制條例第
    四條第一項之販賣第一級毒品罪；被告如附表編號三之所為
    ，係犯同條例第四條第二項之販賣第二級毒品罪。被告販賣
    前後持有海洛因、甲基安非他命之低度行為，分別為其販賣
    海洛因、甲基安非他命之高度行為所吸收，均不另論罪。又
    被告先後二次販賣第一級毒品及一次販賣第二級毒品等罪，
    犯意各別，行為互殊，應予分論併罰。
五、撤銷原判決之理由及科刑：
  (一)原審對被告二人予以論罪科刑，固非無見，惟查：(一)被告販
    賣予乙○○之毒品乃「甲基安非他命」，原審認定係「安非
    他命」，尚有未當；(二)犯毒品危害防制條例第四條至第九條
    、第十二條、第十三條或第十四條第一項、第二項之罪者，
    其供犯罪所用或因犯罪所得之財物，均沒收之，如全部或一
    部不能沒收時，追徵其價額或以其財產抵償之，毒品危害防
    制條例第十九條第一項定有明文。倘犯罪所得之財物為新台
    幣時，因其本身即為我國現行貨幣價值之表示，固不發生追
    徵其價額之問題，惟其供犯罪所用或因犯罪所得之物若為新
    臺幣以外之財物，而全部或一部不能沒收時，則應追徵其價
    額，使其繳納與原物相當之價額，或以其財產抵償之，方能
    達到沒收之目的。原判決關於被告供犯罪所用之物（即00
    00000000號、0000000000號行動電話）
    部分，其主文僅諭知「如全部或一部不能沒收時，追徵其價
    額」，而未諭知「或以其財產抵償之」，亦有未合。被告仍
    執前詞否認犯罪，提起上訴，雖無理由，然原判決關於被告
    販賣第一、二級毒品部分既有前揭可議之處，自應由本院將
    原判決此部分暨定應執行刑部分予以撤銷改判。
  (二)再按販賣第一級毒品罪之法定刑為死刑、無期徒刑，係立法
    者為維護國民身心健康，進而維持社會秩序，俾免國家安全
    之陷於危殆，為拔其貽害之本，希望達成杜絕流入之途，著
    重煙毒來源之截堵，以求禍害之根絕而定；而製造、運輸、
    販賣行為乃煙毒禍害之源，其源不斷，則流毒所及，非僅多
    數人之生命、身體受其侵害，並社會、國家之法益亦不能免
    ，為害之鉅，當非個人一己之生命、身體法益所可比擬，對
    於此等行為之以特別立法嚴厲規範，固符合比例原則，然就
    個案刑度之決定，仍應就具體情狀衡量，而本案被告本身尚
    非屬於長期且販賣大量毒品之大盤商，其雖因上述販賣毒品
    海洛因之行為而罹重典，然核其販賣與證人甲○○之次數為
    二次，所得財物僅三千五百元，其犯罪情節當非大盤毒梟者
    可資等同併論，是其販賣海洛因之犯罪對社會危害程度尚非
    重大，雖科以法定最低刑度，猶嫌過重，其情狀顯堪憫恕，
    爰就其如附表編號一、二所犯販賣第一級毒品罪部分，均依
    刑法第五十九條規定酌量減輕其刑。至被告所犯如附表編號
    三之販賣第二級毒品罪，其法定刑分別為無期徒刑、有期徒
    刑，已足使之以為懲儆，爰不另就此部分併依刑法第五十九
    條規定酌量減輕其刑。又按毒品危害防制條例第十七條所謂
    「供出毒品來源  ，因而破獲者」，係指具體提供毒品來源
    之資訊，使調查或偵查犯罪之公務員知悉而對之發動調查或
    偵查，並據以破獲者而言；且是否減輕其刑，審判上仍有裁
    量之餘地，亦非必減。被告在警詢及偵查中雖供稱曾向朱傑
    真購買海洛因云云，並配合警方查獲朱傑真，然朱傑真否認
    有販賣毒品予被告之行為，旋於九十六年一月十二日死亡，
    而經檢察官處分不起訴，有臺灣板橋地方法院九十五年度偵
    字第二四八四七、二七０二五號不起訴處分書在卷可稽，已
    難查明朱傑真是否為被告之上手，且被告否認有販賣第一、
    二級毒品犯行，亦難謂其供出所販賣毒品之來源，爰不適用
    該條規定予以減刑，附此敘明。審酌被告犯罪動機、目的、
    手段，及其販賣上述毒品供他人施用，戕害他人之身體健康
    ，對社會善良風俗及安寧秩序造成之危害，兼衡其販賣毒品
    數量非大之情節，國中畢業之智識程度，暨其犯後否認犯行
    之態度等一切情狀，分別量處如附表編號一至三所示之刑，
    並定其應執行之刑。扣案之甲基安非他命七包（驗餘淨重七
    ．一六公克），係被告於九十五年十月二十三日為警查獲時
    同被起獲之第二級毒品，距被告販賣甲基安非他命予證人乙○○之九十五年十月十四日，並非甚遠，且數量非微，衡情
    顯與被告販賣第二級毒品之犯罪事實有關聯性，另盛裝前開
    甲基安非他命之包裝袋七個，因其上殘留之甲基安非他命已
    無法析離，或析離需費甚鉅，與甲基安非他命均應依毒品危
    害防制條例第十八條第一項前段規定，不論屬犯人與否，宣
    告沒收銷燬之。而被告如附表編號一、二販賣第一級毒品海
    洛因所得之財物二千元、一千五百元（均未扣案），及被告
    販賣第二級毒品甲基安非他命所得之財物一千元（亦未扣案
    ），均應依毒品危害防制條例第十九條第一項之規定宣告沒
    收，惟如全部或一部不能沒收時，依同條項之規定，應以其
    財產抵償之。又本件供被告如附表編號一、三所示販賣毒品
    海洛因、甲基安非他命聯絡時使用之0000000000
    號行動電話一支（含ＳＩＭ卡一枚），及如附表編號二所示
    販賣毒品海洛因聯絡時使用之0000000000號行動
    電話一支（含ＳＩＭ卡一枚），均為被告所有，業據其供明
    在卷（見本院九十八年三月二十五日審判筆錄），雖未扣案
    ，然不能證明業已滅失，亦應依毒品危害防制條例第十九條
    第一項之規定宣告沒收，惟如全部或一部不能沒收時，依同
    條項之規定，應追徵其價額，或以其財產抵償之。至本案查
    獲時所查扣之大麻五包、搖頭丸二十二顆、分裝勺三支、電
    子磅秤一台、分裝袋十只及帳單五張等物，上開毒品大麻、
    搖頭丸核與本案犯罪事實無涉，另依據被告於原審及本院審
    理中供稱：扣案電子磅秤、夾鏈袋（指分裝袋）、分裝勺均
    非伊所有，帳單是記載賭債的等語；此外，並無其他證據足
    認上開扣案之毒品、物件，與本案被告販賣毒品之犯罪有何
    關聯，自均無從併予宣告沒收或沒收銷燬，附此敘明。
六、不另為無罪諭知部分：
  (一)公訴意旨另以：被告丙○○基於販賣第一級毒品、第二級毒
    品牟利之犯意，於不詳時、地，分別向朱傑真（已歿）及真
    實姓名年籍不詳綽號「阿華」之成年男子，販入第一級毒品
    海洛因、第二級毒品安非他命，因認被告此部分亦分別涉犯
    毒品危害防制條例第四條第一項之販賣第一級毒品、同條第
    二項之販賣第二級毒品罪嫌。
  (二)按犯罪事實應依證據認定之，無證據不得認定犯罪事實；又
    不能證明被告犯罪者，即應諭知無罪之判決，刑事訴訟法第
    一百五十四條第二項、第三百零一條第一項分別定有明文。
    而認定不利於被告之事實，須依積極證據，茍積極證據不足
    為不利於被告事實之認定時，即應為有利於被告之認定，更
    不必有何有利之證據；且刑事訴訟法上所謂認定犯罪事實之
    積極證據，係指適合於被告犯罪事實之認定之積極證據而言
    ，雖不以直接證據為限，間接證據亦包括在內，然而無論直
    接或間接證據，其為訴訟上之證明，須於通常一般之人均不
    致有所懷疑，而得確信其為真實之程度者，始得據為有罪之
    認定，倘其證明尚未達到此一程度，而有合理之懷疑存在時
    ，自不能以推測或擬制之方法，以為有罪裁判之基礎，最高
    法院四十年台上字第八六號、七十六年台上字第四九八六號
    判例可資參照。又販賣毒品罪，並不以販入後復行賣出為構
    成要件，只要以營利之目的，將毒品購入或賣出，有一於此
    ，其犯罪即屬完成，惟如販入後復行賣出一次，亦僅成立一
    販賣罪，並非認有二次之犯罪行為（同法院九十六年度台上
    字第四一六號判決採同一意旨）。
  (三)經查：依證人甲○○、乙○○等人分別向被告購買海洛因、
    甲基安非他命之數量不大、每次交易金額介於一千元至二千
    元等情以觀，尚難遽認被告係意圖營利而事先向朱傑真及真
    實姓名年籍不詳綽號「阿華」之成年人販入海洛因或安非他
    命隨時伺機販賣。此外，復查無任何足以證明被告係意圖營
    利向朱傑真、「阿華」販入海洛因、安非他命之積極證據，
    自難證明被告此部分亦涉犯販賣毒品海洛因、安非他命之犯
    行。綜上所述，本院復查無其他積極證據證明被告有何公訴
    人所指訴此部分之販賣海洛因、安非他命犯行，因不能證明
    被告此部分販入毒品海洛因、安非他命之犯罪，本應為被告
    無罪之諭知，因公訴人認被告此部分犯嫌與其前開經論罪科
    刑之犯行間，有實質上一罪關係（參前開最高法院九十六年
    度台上字第四一六號判決意旨），爰不另為無罪之諭知。
據上論斷，依刑事訴訟法第三百六十九條第一項前段、第三百六
十四條、第二百九十九條第一項前段，毒品危害防制條例第四條
第一項、第二項、第十八條第一項前段、第十九條第一項，刑法
第十一條、第五十九條、第五十一條第五款，判決如主文。
本案經檢察官呂光華到庭執行職務。
中    華    民    國    98    年    4     月    15    日
                  刑事第九庭審判長法  官  陳貽男
                                  法  官  許宗和
                                  法  官  何信慶
以上正本證明與原本無異。
如不服本判決，應於收受送達後10日內向本院提出上訴書狀，其
未敘述上訴之理由者並得於提起上訴後10日內向本院補提理由書
（均須按他造當事人之人數附繕本）「切勿逕送上級法院」。
                                  書記官  王泰元
中    華    民    國    98    年    4     月    21    日
附錄：本案論罪科刑法條全文
毒品危害防制條例第4條
製造、運輸、販賣第一級毒品者，處死刑或無期徒刑；處無期徒
刑者，得併科新臺幣1 千萬元以下罰金。
製造、運輸、販賣第二級毒品者，處無期徒刑或7 年以上有期徒
刑，得併科新臺幣7 百萬元以下罰金。
製造、運輸、販賣第三級毒品者，處5 年以上有期徒刑，得併科
新臺幣5 百萬元以下罰金。
製造、運輸、販賣第四級毒品者，處3 年以上10年以下有期徒刑
，得併科新臺幣3 百萬元以下罰金。
製造、運輸、販賣專供製造或施用毒品之器具者，處1年以上7年
以下有期徒刑，得併科新臺幣1 百萬元以下罰金。
前五項之未遂犯罰之。
附  表：
┌──┬─────┬────────────┐
│編號│犯罪事實  │主文                    │
├──┼─────┼────────────┤
│ 一 │甲○○於九│丙○○販賣第一級毒品，處│
│    │十五年十月│有期徒刑拾伍年肆月；未扣│
│    │六日下午五│案門號000000000│
│    │時五十六分│０號行動電話壹支（含ＳＩ│
│    │許，以其使│Ｍ卡壹枚）沒收，如全部或│
│    │用之０九三│一部不能沒收時，追徵其價│
│    │八五五七一│額，或以其財產抵償之；未│
│    │七五號行動│扣案販賣第一級毒品所得新│
│    │電話與蒲佳│臺幣貳仟元沒收，如全部或│
│    │琪所有之０│一部不能沒收時，以其財產│
│    │九一七四四│抵償之。                │
│    │００八０號│                        │
│    │行動電話聯│                        │
│    │繫後，蒲佳│                        │
│    │琪於上開時│                        │
│    │間後之當日│                        │
│    │某時許，在│                        │
│    │其位於臺北│                        │
│    │縣土城市學│                        │
│    │府路一段三│                        │
│    │之二號四樓│                        │
│    │住處，販賣│                        │
│    │數量不詳，│                        │
│    │價錢新臺幣│                        │
│    │（下同）二│                        │
│    │千元之海洛│                        │
│    │因予甲○○│                        │
│    │，並當場向│                        │
│    │甲○○收取│                        │
│    │上開價金。│                        │
│    │          │                        │
├──┼─────┼────────────┤
│ 二 │甲○○於九│丙○○販賣第一級毒品，處│
│    │十五年十月│有期徒刑拾伍年肆月；未扣│
│    │十日晚間九│案門號000000000│
│    │時零分三十│六號行動電話壹支（含ＳＩ│
│    │四秒許，以│Ｍ卡壹枚）沒收，如全部或│
│    │其使用之０│一部不能沒收時，追徵其價│
│    │九三八五五│額，或以其財產抵償之；未│
│    │七一七五號│扣案販賣第一級毒品所得新│
│    │行動電話，│臺幣壹仟伍佰元沒收，如全│
│    │與丙○○所│部或一部不能沒收時，以其│
│    │有之０九五│財產抵償之。            │
│    │三五一００│                        │
│    │七六號行動│                        │
│    │電話聯繫後│                        │
│    │，丙○○於│                        │
│    │同日晚間九│                        │
│    │時八分許，│                        │
│    │在上址住處│                        │
│    │，販賣數量│                        │
│    │不詳，價錢│                        │
│    │一千五百元│                        │
│    │之海洛因予│                        │
│    │甲○○，並│                        │
│    │當場向王志│                        │
│    │全收取上開│                        │
│    │價金。    │                        │
│    │          │                        │
│    │          │                        │
├──┼─────┼────────────┤
│ 三 │乙○○於九│丙○○販賣第二級毒品，處│
│    │十五年十月│有期徒刑柒年肆月；扣案之│
│    │十四日下午│甲基安非他命柒包（驗餘淨│
│    │四時二十七│重柒點壹陸公克，含包裝袋│
│    │分五十八秒│柒只），沒收銷毀之；未扣│
│    │許，以其使│案門號000000000│
│    │用之０三－│０號行動電話壹支（含ＳＩ│
│    │三五０四八│Ｍ卡壹枚）沒收，如全部或│
│    │八一號市內│一部不能沒收時，追徵其價│
│    │電話，與蒲│額，或以其財產抵償之；未│
│    │佳琪所有之│扣案販賣第二級毒品所得新│
│    │０九一七四│臺幣壹仟元沒收，如全部或│
│    │四００八０│一部不能沒收時，以其財產│
│    │號行動電話│抵償之。                │
│    │聯繫後，蒲│                        │
│    │佳琪於上開│                        │
│    │時間後之當│                        │
│    │日某時許，│                        │
│    │在臺北縣土│                        │
│    │城市○○路│                        │
│    │二段二十二│                        │
│    │巷十七號十│                        │
│    │三樓販賣數│                        │
│    │量不詳，價│                        │
│    │錢一千元之│                        │
│    │安非他命予│                        │
│    │乙○○。嗣│                        │
│    │乙○○於一│                        │
│    │星期後某日│                        │
│    │，在浦佳琪│                        │
│    │上址住處交│                        │
│    │付購買安非│                        │
│    │他命之價金│                        │
│    │一千元予蒲│                        │
│    │佳琪。    │                        │
│    │          │                        │
└──┴─────┴────────────┘


司法院資訊處製作；財團法人民間司法改革基金會備份。
